【裁判字號】    92,簡,420
【裁判日期】    920821
【裁判案由】    綜合所得稅
【裁判全文】
臺北高等行政法院判決                              九十二年度簡字第四二○號
    原      告  甲○○
    被      告  財政部臺灣省北區國稅局
    代  表  人  林吉昌（局長）
右當事人間因綜合所得稅事件，原告不服財政部中華民國九十一年十一月八日台財訴
字第○九一○○二三四四八號訴願決定，提起行政訴訟。本院判決如左：
    主  文
原告之訴駁回。
訴訟費用由原告負擔。
    事  實
一、事實概要：原告民國（以下同）八十七年度綜合所得稅結算申報，漏報有營利及
    利息所得計新台幣（以下同）五二九、六三五元，案經被告機關查獲，除核定補
    徵綜合所得稅九三、五八○元外，並按所漏稅額處○．二倍之罰鍰計一八、七○
    ○元（計至百元止）。原告不服，就罰鍰部分主張罰鍰過高，請免處罰等語，申
    請復查，未獲變更，提起訴願，亦遭駁回，原告猶不甘服，遂向本院提起行政訴
    訟。
二、兩造主張：
甲、原告起訴意旨略以：
  (一)原告於申請復查決定時並未「主張不解所得稅法第一百十條及稅捐稽徵法第三十
    五條規定等，請求免罰」。但被告機關及財政部無中生有，以此罪名來定罪。
  (二)為何不要求東元電機舉證證明其有寄出扣繳憑單？為何不要求被告機關舉證證明
    其先退稅再補稅並非故意的？
  (三)對常在股市買賣的人，有誰會記得去年的買賣？而納稅申報卻是隔年三月份，此
    時若未收到其中一張扣繳憑單而疏忽，即被認定其應已明知，此認定應屬推測之
    詞。若要說「應已明知」，被告機關以電腦一查究知道，但其卻先退稅再補稅，
    顯然犯了「應已明知」的錯誤，且無法舉證其非故意，更嚴重的是不實指證。爰
    請求予以免罰。
乙、被告答辯意旨略以：
  (一)本件原告辦理八十七年度綜合所得稅結算申報時，漏報營利、利息所得計五二九
    、六三五元，案經被告機關所屬之新莊稽徵所查得，此有當年度綜合所得稅結算
    申報書、核定通知書影本等相關資料附卷可稽，被告機關所屬之新莊稽徵所除核
    定補徵稅額九三、五八○元外，並按所漏稅額處○‧二倍之罰鍰計一八、七○○
    元尚無違誤。
  (二)原告主張其取自東元電機公司之所得，東元電機公司並未掛號郵寄扣繳憑單云云
    ，經被告機關復查決定略以，原告漏報營利、利息所得計五二九、六三五元，為
    原告所不爭之事實，其未依規定申報，縱非故意，亦難謂無過失，復查決定遂駁
    回原告之申請，洵無違誤；爰請求駁回原告之訴。
    理  由
一、按「納稅義務人應於每年二月二十日起至三月底止，填具結算申報書，向該管稽
    徵機關，申報上一年度內構成綜合所得總額或營利事業收入總額之項目及數額，
    以及有關減免、扣除之事實，並應依其全年應納稅額減除暫繳稅額、尚未抵繳之
    扣繳稅額，計算其應納之結算稅額，於申報前自行繳納。」及「納稅義務人已依
    本法規定辦理結算申報，但對依本法規定應申報課稅之所得額有漏報或短報情事
    者，處以所漏稅額二倍以下之罰鍰。」分別為所得稅法第七十一條第一項及第一
    百十條第一項所明定。次按「應受行政罰之行為，僅須違反禁止規定或作為義務
    ，而不以發生損害或危險為其要件者，推定為有過失，於行為人不能舉證證明自
    己無過失時，即應受處罰。」業經司法院釋字第二七五號解釋有案。
二、本件被告係以原告八十七年度綜合所得稅結算申報，漏報有營利及利息所得計五
    二九、六三五元，除核定補徵綜合所得稅九三、五八○元外，並按所漏稅額處○
    ．二倍之罰鍰計一八、七○○元。原告則主張其並不瞭解所得稅法第一百十條條
    文及稅捐稽徵法第三十五條規定；且因公司未以掛號郵寄扣繳憑單，所以未收到
    扣繳憑單以致漏報，並非故意不報，應予以免罰云云，資為爭議。
三、經查：
  (一)本件原告八十七年度綜合所得稅辦理結算申報，漏報營利、利息所得計五二九、
    六三五元，此有當年度綜合所得稅結算申報書、核定通知書影本等相關資料附卷
    可稽，且為原告所不爭執，堪信為真實。
  (二)按司法院釋字第二七五號解釋意旨謂「應受行政罰之行為，僅須違反禁止規定或
    作為義務，而不以發生損害或危險為其要件者，推定為有過失，於行為人不能舉
    證證明自己無過失時，即應受處罰。」，查原告八十七年度漏報營利及利息所得
    計五二九、六三五元，已如上述；原告雖主張未收到扣繳憑單以致漏報，並非故
    意不報乙節，然查原告應已明知有上開所得，則其未予申報，縱非故意，亦難謂
    無過失，揆諸上開司法院釋字意旨，仍應受罰；且原告亦不得以不瞭解法律規定
    ，而予以免責，惟被告機關按所漏稅額處○．二倍之罰鍰計一八、七○○元，實
    已斟酌原告違章情節，於兼顧情與法下，所為較輕之處罰，亦無不法與不當。
四、綜上所述，原處分依法自無不合，訴願決定予以維持，亦無違誤；原告徒執前詞
    ，就罰鍰部分聲請撤銷原處分及訴願決定，為無理由，應予駁回。
據上論結，本件原告之訴為無理由，爰依行政訴訟法第二百三十六條、第一百九十五
條第一項後段、第九十八條第三項前段，判決如主文。
中    華    民    國    九十二      年      八      月      二十一      日
             臺 北 高 等 行 政 法 院   第 七 庭
                                     法  官   黃 秋 鴻
右為正本係照原本作成。
本件以訴訟事件所涉及之法律見解具有原則性者為限，始得於本判決送達後二十日內
向本院提出上訴狀並表明上訴理由，如已於本判決宣示後送達前提起上訴者，應於判
決送達後二十日內補具上訴理由（均按他造人數附繕本），且經最高行政法院許可後
方得上訴。
中    華    民    國    九十二      年      八      月      二十一      日
                                    書 記 官  王 琍 瑩


司法院資訊處製作；財團法人民間司法改革基金會備份。
